【裁判字號】    97,交聲,358
【裁判日期】    971030
【裁判案由】    違反道路交通管理處罰條例聲明異議
【裁判全文】
臺灣基隆地方法院交通事件裁定         97年度交聲字第358號
移送機關即
原處分機關  交通部公路總局臺北區監理所基隆監理站
異  議  人
即受處分人  甲○○
上列受處分人因違反道路交通管理處罰條例案件，對於交通部公
路總局臺北區監理所基隆監理站中華民國97年9 月30日所為之處
分（原處分案號：基監字第裁42-Z00000000號），聲明異議，本
院裁定如下：
    主  文
異議駁回。
    理  由
一、原處分意旨略以：異議人即受處分人甲○○（下稱異議人）
    駕駛車牌號碼HF-558號營業貨運曳引車於97年1 月18日15時
    58分許，行經國道一號南下8.2 公里公里處，經警舉發「行
    駛高速公路未依規定行駛車道- 慢速大型車違規行駛內側車
    道」之違規，依道路交通管理處罰條例第33條第1 項第3 款
    之規定，裁處罰鍰新台幣（下同）5,000元，並記違規點數1
    點。
二、聲明異議意旨略以：異議人駕駛上開車輛於97年1 月18日15
    時40分行經國道一號南下7 公里至7.2 公里處，因該處外側
    封閉施工，故行駛於中線車道，待通過封閉施工路段後，本
    欲轉回外側車道，惟因當時外側車道車流量過多，致異議人
    再度駛回中線車道，又因受中線車道之車輛擠逼，故方駛入
    內線車道，異議人所駕駛之上開車輛為散裝水泥車，需過磅
    檢查，而交通警察認異議人行駛內線車道實有違誤，為此聲
    明異議，請求撤銷原處分云云。
三、按汽車行駛於高速公路、快速公路或設站管制之道路，不遵
    使用限制、禁止、行車管制及管理事項之管制規則而未依規
    定行駛車道者，處汽車駕駛人新臺幣3 千元以上6 千元以下
    罰鍰，道路交通管理處罰條例第33條第1 項第3 款定有明文
    。次按汽車行駛高速公路，其車道之使用，除因交通事故及
    道路施工依臨時或可移動標誌指示或交通勤務警察指揮外，
    應依設置之交通標誌、標線或號誌之規定，無設置者，大型
    車應行駛於外側車道，並得暫時利用緊臨外側車道之車道超
    越前車，高速公路及快速公路交通管制規則第8 條第1 項第
    2 款亦有明定。
四、經查：
  (一)異議人於上開時、地駕駛上開車輛，確有行駛於高速公路內
    側車道之情，為異議人自承在卷，堪認無訛。
  (二)證人即舉發員警乙○○於本院調查中具結證稱：「（問：當
    時舉發情況如何？）警車當時停於南下8.2 公里處避車灣內
    ，該處剛好是彎道，過了彎道發現該輛大型車行駛內側車道
    ，該路段為同向三車道，內側車道禁止行駛大型車輛，而該
    路段也沒有路肩，我們駕駛警車尾隨異議人到汐止收費站的
    地磅處才將異議人攔檢，駕駛人當時說他在7 公里到7.2 公
    里處因施工幫閉外側車道，但我認為施工不影響異議人的行
    車，因為違規地點到施工地點距離1 公里之遠。」（本院97
    年10月21日訊問筆錄參照）
  (三)異議人雖以前揭情置辯，惟異議人之違規行為有內政部警政
    署國道公路警察局96年1 月18日公警局交字第Z00000000 號
    舉發違反道路交通管理事件通知單1 份附卷可佐，且執行勤
    務警員掣單舉發違反道路交通管理處罰條例所列之違規事實
    ，本質上為行政處分，係公務員基於職務上權力，依法就特
    定之具體事件所為具有公法上效果之單方行政行為，基於公
    務員為公法上行為具有公信力之原則，該行政處分當可被推
    定為真正，其據以依法處分之事實認定亦為真正無誤。反之
    ，若謂公務員一切行政行為均須預留證據以證其實，則國家
    行政勢必窒礙難行，據此，刑事訴訟法就犯罪證據有關之規
    定中與屬行政秩序罰之交通違規裁罰本質不合之部分，自不
    在準用之列。本此公信原則，立法者以道路交通管理處罰條
    例第92條第3 項之授權，賦予行政機關訂定違反道路交通管
    理事件統一裁罰基準及處理細則，使執勤員警得當機處分，
    以達其維護交通秩序、安全之行政目的。再者，本件證人乙
    ○○與異議人素不相識，亦無怨隙，應無甘冒自身觸犯偽證
    罪之風險而設詞誣攀異議人之理，且交通警員製單舉發違反
    道路交通處罰條例所列之違規事實，本質上係公務員依法執
    行職務之行為，如有枉法構陷或為不實記載之行為，亦需負
    擔嚴厲之刑事責任，國家並以此擔保公務員能忠實執行職務
    ，如無其他證據顯示舉發警員有誤認或故意構陷之情事時，
    尚難以舉發警員無法提出其他證據佐證，即認其所述不可採
    信，故證人乙○○上開證述，應屬可採。至異議人所指稱外
    側封閉路段之發生地點（國道一號南下7.2 公里處），距離
    為警開立違規單之地點（國道一號南下8.2公里處）已逾1公
    里，且依當時車流路況，並無例外行駛內側車道或不能依規
    定行駛外側車道之事由存在，是異議人確有違規行為無疑。
    是異議人之違規行為，堪予認定，應依法裁決。
五、綜上，異議人確有上揭行駛高速公路未依規定行駛車道之違
    規事實，既可認定。原處分機關依據道路交通管理處罰條例
    第33條第1項第3款及同條例第63條第1項第1款之規定及違反
    道路交通管理事件統一裁罰基準表規定，裁處罰鍰新臺幣5,
    000元及記違規點數1點，即無任何違誤，自應予維持。本件
    異議為無理由，應予駁回。
六、據上論斷，道路交通案件處理辦法第19條，裁定如主文。
中    華    民    國    97    年  10      月    30    日
                  交通法庭法  官  陳姵君
以上正本證明與原本無異。
對於本件裁定如有不服，應於收受送達後5日內，向本院提出抗
告書狀，敘述抗告之理由，抗告於臺灣高等法院。
中    華    民    國    97    年  10      月    30    日
                          書記官  王佩珠


司法院資訊處製作；財團法人民間司法改革基金會備份。
